【裁判字號】    92,聲再,394
【裁判日期】    920924
【裁判案由】    聲請再審
【裁判全文】
臺灣高等法院刑事裁定                            九十二年度聲再字第三九四號
    再審聲請人
    即受判決人   甲○○
右列聲請人因傷害等案件，對於本院九十一年度上易字第七九三號中華民國九十一年
四月二十六日確定判決（台灣板橋地方法院九十年度易字第三五０二號、台灣板橋地
方法院檢察署九十年偵字第一一八０五號），聲請再審，本院裁定如左：
    主  文
再審之聲請駁回。
    理  由
一、按因發見確實之新證據，足認受有罪判決之人應受無罪之判決者得聲請再審，固
    為刑事訴訟法第四百二十條第一項第六款所明定。惟（一）所謂發見新證據，係
    指該證據當時已經存在，為法院及當事人所不及知，不及調查斟酌，至其後始行
    發見，且就證據本身形式上觀察，固不以絕對不須經過調查程序為條件，但必須
    顯然可認為足以動搖原有罪確定判決，而為受判決人無罪、免訴、免刑或輕於原
    判決所認罪名之判決者為限。此受理聲請再審之最後事實審法院，應就聲請再審
    理由之所謂「新證據」，是否具備事實審判決前已經存在，為法院、當事人所不
    知，事後方行發見之「嶄新性」，及顯然可認足以動搖原有罪確定判決，應為無
    罪、免訴、免刑或輕於原判決罪名之「顯然性」二要件，加以審查，為判斷應否
    准予開始再審之準據（最高法院八十五年度台抗字第三０八號裁定參照）。（二
    ）次按此所謂「確實之新證據」，係指其證據之本身在客觀上可認為真實，勿須
    經過調查，即足以動搖原判決，使受刑人得受有利之裁判者而言，若在客觀上就
    其之真實性為如何，尚欠明瞭，非經相當之調查，不能辨其真偽，即與確實新證
    據之「確實」含義不符，自難據為聲請再審之理由（最高法院七十年度台抗字第
    一六一號裁定參照）。（三）又若判決前已經當事人提出或聲請調查之證據，經
    原法院捨棄不採者，即非該條款所謂發見之新證據，不得據為聲請再審之原因（
    最高法院七十七年度台抗字第五十五號裁定參照）。綜上所述，刑事訴訟法第四
    百二十條第一項第六款所謂發見新證據，係指該證據當於事實審法院判決前已經
    存在，為法院及當事人所不知及調查斟酌，而於判決事後始經發見者而言，該證
    據之成立並非在判決確定之後始成立，且該證據必須毋須經調查程序，或經原法
    院不採者，並顯然可認為確實足以動搖原確定判決，而為受判決人有利之判決者
    為限。
二、本件聲請再審意旨略以：
（一）原確定判決採證違反經驗法則及通常情形，聲請人身體瘦小且未受過特訓，徒
      手豈能擊倒警員。
（二）聲請人請求調閱現場監視錄影帶，卻遭湮滅。
（三）聲請人被攻擊受重傷，家屬打一一０電話，才獲得送醫。
（四）告訴人之酒測拖延四個小時才作，有幫助退酒之嫌。
（五）採證與事實不符，證言說詞矛盾，且均為告訴人同事，或拖吊場人員，相互迴
      護。
（六）聲請人係自保才傷人，原確定判決未予斟酌，。
三、經查：
（一）聲請人主張本院確定判決，其中有採證方法嚴重違背經驗法則及論理法則之情
      事，則該聲請再審之理由中如屬無訛，乃屬原確定判決是否違背法令之問題，
      僅得為非常上訴之理由，而非再審之事由。
（二）聲請人所提出之其他理由，在事實審判決前已存在，但早為聲請人所知，並不
      具備事實審判決前已經存在，為法院、當事人所不知，事後方行發見之「嶄新
      性」要件。而該證據僅係聲請人對原審認定之事實有所爭執，並無法該當顯然
      可認足以動搖原有罪確定判決，應為無罪、免訴、免刑或輕於原判決罪名之「
      顯然性」要件。且此所謂「確實之新證據」，在客觀上就其之真實性為如何，
      尚欠明瞭，非經相當之調查，不能辨其真偽，即與確實新證據之「確實」含義
      不符，自難據為聲請再審之理由。綜上所陳，聲請人所述各節並無合於刑事訴
      訟法第四百二十條第一項第六款所定之情形，自難認為有再審之理由，應予駁
      回。
據上論結，依刑事訴訟法第四百三十四條第一項裁定如主文。
中      華      民      國    九十二    年      九      月    二十四    日
                              台灣高等法院刑事第八庭
                                  審判長法  官  陳  祐  治
                                        法  官  楊  炳  禎
                                        法  官  王  炳  梁
右正本證明與原本無異。
不得抗告。
                                        書記官  潘  大  鵬
中      華      民      國    九十二    年      九      月    二十六    日


司法院資訊處製作；財團法人民間司法改革基金會備份。
